臺灣板橋地方法院刑事判決　　　　　　　96年度訴字第2863號
公　訴　人　臺灣板橋地方法院檢察署檢察官
被　　　告　丙○○
指定辯護人　本院公設辯護人　甲○○
上列被告因違反毒品危害防制條例案件，經檢察官提起公訴（九
十六年度偵字第一五九七四號）及就相同事實移送併案判（九十
六年度偵字第一九四五七號），本院判決如下：
    主  文
丙○○無罪。
    理  由
一、公訴意旨以：被告丙○○明知海洛因係毒品危害防制條例所
    、0000000000號手機為販毒聯絡工具，自民國九
    十六年二月間某日起至同年六月底某日止，在臺北縣三重市
    ○○街九九號六樓住處，以每小包（淨重零點一公克）新臺
    幣（下同）五千元之代價，販賣第一級毒品海洛因予其胞兄
    丁○○等不特定人共四次，嗣為警於九十六年七月五日下午
    二時許，持臺灣板橋地方法院核發之搜索票在上址查獲，並
    扣得第一級毒品海洛因乙包（淨重零點一公克）、販賣用行
    動電話二具（含門號0000000000、000000
    0000號通話卡各乙張）、分裝吸管二支、小分袋七包等
    物，丙○○為脫免刑責，向警方供稱扣案物品係其胞兄丁○○所有，並電召丁○○到場，經丁○○到場說明，始查知上
    情等，因認被告涉犯毒品危害防制條例第四條第一項之販賣
    第一級毒品罪。
二、按犯罪事實應依證據認定之，無證據不得認定犯罪事實，刑
    事訴訟法第一百五十四條第二項定有明文；又認定犯罪事實
    所憑之證據，雖不以直接證據為限，間接證據亦包括在內，
    然而無論直接或間接證據，其為訴訟上之證明，須於通常一
    般之人均不致有所懷疑，而得確信其為真實之程度者，始得
    據為有罪之認定，倘其證明尚未達到此一程度，而有合理之
    懷疑存在時，事實審法院在心證上無從為有罪之確信，自應
    為無罪之判決，最高法院七十六年度台上字第四九八六號判
    例意旨闡示甚明。次按科刑判決所認定之事實，與所採之證
    據，不相適合，即屬證據上理由矛盾，其判決當然為違背法
    令；刑事訴訟法上所謂認定犯罪事實之證據，係指足以證明
    被告確有犯罪行為之積極證據而言，該項證據必須適合於被
    告犯罪事實之認定，始得採為斷罪之資料，最高法院亦著有
    六十九年度臺上字第四九一三號判例可循。
三、公訴人認被告丙○○涉有上開犯嫌，無非係以證人丁○○於
    警詢及偵查中所為不利被告之證述、臺北市政府警察局偵辦
    毒品案件尿液檢體委驗單及臺灣尖端先進生技醫藥股份有限
    公司九十六年七月十三日濫用藥物檢驗報告各乙份（此為證
    人丁○○之尿液檢驗結果）、扣案第一級毒品海洛因乙包（
    淨重零點一公克）、販賣用行動電話二支、分裝吸管二支及
    小分袋七包等物，與交通部民用航空局航空醫務中心九十六
    年七月十七日航藥鑑字第○九六○八九七號毒品鑑定書乙份
    （此為扣案海洛因之檢驗報告）等，為其論據。訊之被告丙○○固坦認於上揭時地為警起獲扣案物品之事實，惟堅詞否
    認有何販賣第一級毒品之犯行，辯稱查獲地點雖為伊所有，
    然因伊妻於九十五年十月十三日在該處自殺後，即未再居住
    該屋，而僅在頂樓作為飼養鴿子之用，伊每日至該處乙次，
    而好友乙○○及胞弟丁○○亦常至該屋，亦有鑰匙，扣案物
    品則分屬丁○○及乙○○所有，因其本人並無施用毒品之習
    ，遭警查獲時遂直覺反應認該等物品不是丁○○就是乙○○
    所有，警乃囑電召丁○○前來，致丁○○因而到場同為警查
    獲等語。
四、經查：
  (一)本件起訴範圍之認定：本件起訴書所記載被告出賣第一級毒
    品海洛因之事實部分，係記載為「自九十六年二月間某日起
    至同年六月底某日止，在臺北縣三重市○○街九九號六樓住
    處，以每小包（淨重零點一公克）新臺幣（下同）五千元之
    代價，販賣第一級毒品海洛因予『其胞兄丁○○等不特定人
    』共四次。」，其文字似指所出售之對象除丁○○外尚有其
    他之人，起訴事實容有未臻明確之處。惟審酌公訴人資為起
    訴依據之證人丁○○警詢及偵查中之證述，係稱其自九十六
    年農曆年後至九十六年七月五日為警查獲之十餘日前（即九
    十六年六月下旬）之期間內，在臺北縣三重市○○街九九號
    六樓，均以每包零點九公克五千元之價格，向被告購得第一
    級毒品海洛因三、四次等內容（參偵查卷第二四頁、第七○
    頁、第七一頁），所述之購買時間、地點、數量及價額等均
    與起訴書所記載起訴被告出賣海洛因之事實相同，而觀乎公
    訴人所提出其他證據方法，並無與起訴事實相符之有關被告
    「自九十六年二月間某日起至同年六月底某日止」、「在臺
    北縣三重市○○街九九號六樓住處」、「以每小包（淨重零
    點一公克）五千元之代價，販賣第一級毒品海洛因」之內容
    ，足見公訴人起訴所指被告出賣第一級毒品海洛因之部分，
    依所提出之卷證資料應係指「出賣予丁○○」而不及於他人
    ，起訴書所載「等不特定人」之文字應屬贅植，此並經公訴
    人於準備程序中依卷存證據資料與起訴時引用之證據方法，
    確認起訴被告販賣第一級毒品之對象為丁○○，次數為四次
    明確（參本院九十六年九月三日準備程序筆錄），是本院審
    理亦應就此起訴範圍而為之，先為敘明。
  (二)證人丁○○雖於警詢及偵查中，均指證其自九十六年農曆年
    後至九十六年七月五日為警查獲之十餘日前（即九十六年六
    月下旬）之期間內，在臺北縣三重市○○街九九號六樓，均
    以每包零點九公克五千元之價格，向被告購得第一級毒品海
    洛因三、四次等內容（參偵查卷第二四頁、第七○頁、第七
    一頁），且本件查獲後警至其位於臺北市○○路○段七七巷
    十號三樓住處起獲之海洛因殘渣袋等物，亦為向被告購買海
    洛因後用餘之物云云（參偵查卷第二六頁）。惟其在本院審
    理程序中，證陳其所施用之海洛因均係向一年籍不詳綽號「
    小胖」之人所購買，未曾向被告購買海洛因，而其於警詢及
    偵查中係因氣憤被告電召其至現場致自己為警逮捕，心有未
    甘，乃刻意為不實指述並作偽證等語。查被告丁○○確係因
    被告之電召始到場為警查獲，此有臺北市政府警察局九十六
    年七月六日北市警刑移八字第○九六三一三一六三○○號刑
    事案件移送書所載之查獲過程可稽，是以證人丁○○在本院
    所稱係因此心生不滿而故為不利被告之指述等語，徵諸上開
    查獲過程，初與因受牽連而生報復心態之一般事理並無所違
    。是以證人丁○○於警詢、偵查及本院審理中就是否曾向被
    告購買海洛因部分所為之證述，既然先後迥異，究以何者與
    事實相符，即難遽為評斷，而仍應有其他事證佐憑，方得確
    認其於警詢、偵查中所為不利被告之供述屬實。而依卷存事
    證，本院認並無足資為證人丁○○於警詢及偵查中有關向被
    告購買海洛因證述之合適佐證，因而尚不能認定其上開不利
    被告之證述確與事實相符，其理由如下：
    1.警於查獲時固扣得第一級毒品海洛因乙包（淨重零點一公
      克）、分裝吸管二支及小分袋七包等物，上開物品客觀上
      亦堪為販賣毒品前分裝之用。惟證人丁○○於警詢及偵查
      中均陳稱上開物品可能係乙○○所有等語（參偵查卷第二
      二頁、第六九頁），核與證人乙○○在警詢中所為之供述
      合致（參偵查卷第一一二頁）。雖證人乙○○於本院審理
      中又改稱上開扣案物除海洛因為其所有外，餘分裝吸管及
      分裝袋皆非其所有，亦不知為何人所有云云（參本院審判
      筆錄第十二頁），與其警詢中之陳述有所出入，然在被告
      及證人丁○○、乙○○平素於查獲地點出入頻繁之情形下
      ，被告既否認上開扣案物為其所有，而證人丁○○、乙○○於警詢、偵查中就扣案物部分又為有利被告之供述，在
      別無其他積極事證可資佐據之情形下，尚難遽認該等扣案
      物品確為被告所有，自亦不得逕以之為證人丁○○於警詢
      及偵查中所為有關向被告購買海洛因證述之佐證。
    2.又扣案行動電話二具（含門號0000000000、0
      000000000號通話卡各乙張），被告雖否認為其
      所有，而證人丁○○於警詢中固曾指陳係由被告持用（參
      偵查卷第二二頁），然於偵查中又改稱被告持用之電話號
      碼為0000000000號，除此之外被告是否尚持用
      其他行動電話則並不知悉等語（參偵查卷第六九頁），是
      徒由被告及證人丁○○之供述，實無從認定扣案行動電話
      究由何人持用。惟證人乙○○則於警詢中即已陳稱其中0
      000000000號行動電話為其持用等語（參偵查卷
      第一一二頁），復於本院審理中亦證稱另具000000
      0000行動電話為被告交付其使用，且其並曾使用該電
      話接聽其他購毒者之來電，於轉告被告後，再依被告之指
      示代送毒品予購買者等語（參本院審判筆錄第十二頁、第
      十三頁）。又本件查獲前，警即對0000000000
      、0000000000及查獲時由被告坦承持用之00
      00000000等行動電話門號進行通訊監察，有臺灣
      板橋地方法院檢察署通訊監察書及通訊監察譯文可稽（按
      此項證據方法於起訴時未據公訴人引用，惟存於起訴時所
      送交之偵查卷宗內）；而被告在本院自承其綽號為「皮Ａ
      」（參本院九十六年九月三日準備程序筆錄），證人乙○○亦於審理中確認其在電話中所稱之「董仔」即指被告無
      訛（參本院審判筆錄第十七頁），以此稽之上開行動電話
      通訊監察譯文，已足證明證人乙○○於本院審理中所為不
      利被告之證述應與事實相符，而堪認被告應有其所證述透
      過乙○○使用扣案行動電話為聯絡工具而販賣海洛因之行
      為。惟細繹卷存通訊監察譯文，並無有關公訴人所指被告
      本件經起訴出賣海洛因予證人丁○○之內容，是以徒據該
      等通訊監察所得，仍不足為丁○○於警詢及偵查中所為有
      關向被告購買海洛因證述之佐證。雖公訴人認由上開通訊
      監察譯文及證人乙○○之證述，已足認定被告平素即以販
      賣海洛因為業，而堪為丁○○於警詢及偵查中不利被告證
      述之佐證，其佐證並不以全部之事實為必要，只需達依社
      會通念足使犯罪事實獲得確信即為已足。惟被告如確有販
      賣不特定人之犯行，其每一次販賣行為均為一特定之自然
      事實，則於訴訟上所引用資為證明之證據方法，即需為適
      合於被告該項特定犯罪事實之認定，始得採為斷罪之資料
      ，否則即有不當擴張證明範圍而流於臆斷之危險性。
      本件依證人乙○○在本院所為之證述及上述通訊監察譯文
      ，被告固有多次販賣海洛因予不特定人之高度嫌疑，然遍
      閱該等通訊監察譯文，並無與公訴人起訴被告出賣海洛因
      予丁○○之特定事實相關之內容，而證人乙○○亦在本院
      證述未曾見過被告出售海洛因予丁○○，或受其指示代送
      海洛因予丁○○等語明確（參本院審判筆錄第十七頁、第
      十八頁），則上開通訊監察譯文所顯示被告販賣海洛因予
      其他人之情形及證人乙○○在本院所為之證述，均不適合
      為證人丁○○於警詢及偵查中指陳向被告購買海洛因證述
      之補強證據，而難憑信其該等不利被告之特定事實證述確
      與事實相符。
    3.綜上所述，本件證人丁○○於警詢中所為向被告購買海洛
      因證述，與其審理中之證述截然相左而難遽信屬實；扣案
      物品亦因無法確認被告所有，而不得逕以之為證人丁○○
      於警詢及偵查中所為不利被告證述之佐證；另卷存通訊監
      察譯文所顯示被告販賣海洛因予其他人之情形，及證人乙○○在本院所為不利之證述，亦均不適合為證人丁○○於
      警詢及偵查中指陳向被告購買海洛因特定事實證述之補強
      證據。是以證人丁○○先前所為不利被告之證述，實缺乏
      佐證資以考察其可信度是否達於可認與事實相符之程度，
      而未達於法律上之確信，自尚不足以確認被告有如公訴人
      所指販賣之犯行。此外復無其他積極事證可認被告確有販
      賣海洛因予丁○○之犯行，依前開之說明，及「罪證有疑
      ，利於被告」之證據法則，被告販賣第一級毒品予丁○○
      之犯行尚屬不能證明；而其出售海洛因予丁○○予之犯行
      既無法證明，則公訴人據此基礎事實本於合理推論，而指
      訴被告在不詳時日，以不詳代價販入第一級毒品海洛因之
      犯行，自亦失所附麗而同屬未能證明，循據首揭說明，本
      院應依法為其無罪之諭知。
五、應由檢察官另行依法處理之部分：
  (一)本件被告經起訴之販賣第一級毒品犯行，固因無法證明而應
    為無罪諭知。然證人丁○○於警詢及偵查中，均指明曾於九
    十六年六月七日受被告之指示，至南部地區以八十五萬元向
    「麗如」（音同）販入第一級毒品海洛因，然甫為購得即遭
    警查獲，並扣得第一級毒品海洛因五包（淨重一百六十六點
    八七公克），此部分並有卷附通訊監察譯文有關被告分別與
    丁○○、年籍不詳外號「黑馬」之人所為通話內容之記載可
    為佐稽（參偵查卷第六○頁，該譯文就「麗如」記載為「利
    牛」），而涉有販入第一級毒品未遂之犯嫌（丁○○此部份
    仍由臺灣屏東地方法院檢察署檢察官另案偵查，參卷附臺灣
    屏東地方法院檢察署檢察官九十六年度毒偵字第一○七八號
    起訴書第二點之附記內容）。又證人乙○○於本院審理中指
    證曾為被告代送海洛因予來電購毒之人三、四次等語明確（
    參本院審判筆錄第十三頁至第十六頁），此不利被告之證述
    復有卷附通訊監察譯文中有關被告與乙○○之對話內容而為
    輔助證據（參臺灣板橋地方法院檢察署九十六年度聲監續字
    第八七八號訴訟卷宗第四○頁），而與乙○○涉有共同販賣
    第一級毒品罪嫌。另臺北市政府警察局移送被告之犯罪事實
    ，除販賣海洛因予丁○○之部分外，尚有被告與乙○○共同
    販賣海洛因予黃政揚、周子豪、林少奇及林慶榮之部分（參
    臺北市政府警察局九十六年八月八日北市警刑移八字第○九
    六三一五三八三○○號刑事案件移送書，乙○○此部分犯行
    經檢察官偵查後，業以九十六年度偵字第一九四五七號提起
    公訴），檢察官就被告此部分所涉犯嫌，並未為偵結處理，
    而僅就被告所涉販賣予丁○○部分移送本院併案審判。上開
    涉案部分除有被告以外之人所為不利被告之供述外，復有通
    訊監察譯文可為佐稽，甚或有扣案毒品可參，被告就此自不
    無涉有販賣第一級毒品之犯罪嫌疑，然未據起訴，本院尚不
    得逕予審判，應由檢察官另行依法處理。
  (二)另證人丁○○就是否向被告購買海洛因之部分，於九十六年
    七月六日偵查中及本院九十六年十二月四日審理中，先後結
    證所為陳述內容完全相左，其就此案情有重要關係之事項必
    有一次係為虛偽之陳述，而涉有偽證罪嫌，亦應由檢察官另
    行依法處理，附此敘明。
據上論斷，應依刑事訴訟法第三百零一條第一項前段，判決如主
文。
本案經檢察官陳伯均到庭執行職務。
中　　華　　民　　國　　96　　年　　12　　月　　18　　日
                  刑事第十庭  審判長法　官  侯志融
                                    法  官  歐陽漢菁
                                    法  官  楊博欽
以上正本證明與原本無異
如不服本判決應於送達後十日內向本院提出上訴狀
                                    書記官　李慈容
中　　華　　民　　國　　96　　年　　12　　月　　18　　日
